# Adaption, framtidstro och hälsa

Adaption är en individuell anpassningsprocess som står i relation till två olika miljöer och är en integrationsaspekt av mer psykologisk art. Adaptionsproblem kan ta sig flera olika uttryck, dels som internaliserande problem som nervositet, nedstämdhet och ångest och dels som externaliserande problem som ilska eller normbrytande beteende. Detta kan i sin tur också påverka hälsa, livstillfredsställelse och framtidstro. Vi undersöker här om det finns indikationer på en problematisk adaption bland unga med utländsk bakgrund genom att studera olika mått inom dessa områden.

## Internaliserande problem

För att studera internaliserande problem har vi gjort ett index av frågor rörande emotionella symtom (ängslighet, oro och depression) och psykosomatisk symtom (ont i magen, ont i huvudet, svårt att somna). Index går mellan 0 och 3, där högre värden innebär att man oftare har dessa problem. I Figur 5.1 ser vi det den genomsnittliga frekvensen av dessa symtom, uppdelat på bakgrund och kön. Det tydligaste resultatet är att flickor har oftare internaliserande problem än pojkar. Vidare så har unga i generation 2 något lägre frekvens av dessa symtom jämfört med andra unga, och tittar vi på ursprungsregioner så verkar unga med bakgrund i länder i Afrika, Mellanöstern och Östeuropa uppleva dessa problem i mindre grad (även om skillnaden inte är statistiskt säkerställd).

```{r internalising, echo=FALSE, warning=FALSE, fig.cap = "Internaliserande problem (nervositet, ängslighet, depression, huvudvärk, magont respektive svårt att somna), uppdelat på bakgrund och kön. Skalan går från 0 (aldrig) till 3 (ofta)"}
tar_read(p_internalising)
```

Om vi tittar på förändring över ålder (Figur 5b) ser vi att frekvensen av internaliserande problem ökar för flickor över alla åldrar, medan det för pojkar ökar mellan 14 och 15 år och sedan håller sig stabilt. Det betyder att könsgapet växer när unga blir äldre. Skillnaden mellan unga med olika bakgrund av respektive kön är försumbar.

```{r internalising-age, echo=FALSE, warning=FALSE, fig.cap = "Internaliserande problem i olika åldrar, uppdelat på kön och bakgrund. Värdena visar genomsnittliga svar på frågor om hur ofta man har problem med nervositet, ängslighet, depression, huvudvärk, magont och svårt att somna. Skalan går från 0 (aldrig) till 3 (ofta)"}
tar_read(p_internalising_age)
```

## Externaliserande problem


### Normbrytande beteende och kriminalitet

I vår studie har vi tre indikatorer som mäter lättare brottslighet. Vi frågade om man under de tre senaste månaderna har burit kniv eller gjort sig skyldig till snatteri/stöld eller vandalism. I Figur 5c ser vi andelen som svarat ja på någon av frågorna, uppdelat på kön och bakgrund, och vi ser inte någon skillnaden mellan unga med svensk respektive utländsk bakgrund. Skillnaderna mellan unga från olika ursprungsregioner är inte heller statistiskt säkerställda. Den enda tydliga skillnaden vi ser är att pojkar har utfört dessa handlingar i större utsträckning än flickor. 

```{r f8-3, echo=FALSE, warning=FALSE, fig.cap = "Andelen som uppger att de antingen vandaliserat, stulit eller burit vapen under de senaste tre månaderna, uppdelat på bakgrund och kön"}
tar_read(p_f8_3)
```

Andelen som dricker, röker eller använder droger (har inte svarat att de ”Aldrig” gör det) och andelen som varit riktigt full någon gång de senaste tre månaderna, uppdelat på bakgrund (\@ref(fig:f8-4))

```{r f8-4, echo=FALSE, warning=FALSE, fig.cap = "Andelen som dricker, röker eller använder droger (har inte svarat att de ”Aldrig” gör det) och andelen som varit riktigt full någon gång de senaste tre månaderna, uppdelat på bakgrund"}
tar_read(p_f8_4)
```

Andelen som dricker alkohol vid olika åldrar, uppdelat på bakgrund och kön (\@ref(fig:f8-5)). 

```{r f8-5, echo=FALSE, warning=FALSE, fig.cap = "Andelen som dricker alkohol vid olika åldrar, uppdelat på bakgrund och kön."}
tar_read(p_f8_5)
```

## Framtidstro 

Generell framtidstro vid 14 års ålder, uppdelat på bakgrund respektive kön. Andelen som instämmer i påståendet ”Jag kommer att få det bra i framtiden”.

```{r f8-6, echo=FALSE, warning=FALSE, fig.cap = "Generell framtidstro vid 14 års ålder, uppdelat på bakgrund respektive kön. Andelen som instämmer i påståendet ”Jag kommer att få det bra i framtiden”."}
tar_read(p_f8_6)
```

Framtidstro på olika områden vid 14 års ålder, uppdelat på bakgrund. (”När du är 30 år, tror du att du kommer att …?”).

```{r f8-7, echo=FALSE, warning=FALSE, fig.cap = "Framtidstro på olika områden vid 14 års ålder, uppdelat på bakgrund. (”När du är 30 år, tror du att du kommer att …?”)"}
tar_read(p_f8_7)
```

## Livstillfredsställelse, självkänsla och allmän hälsa

Livstillfredsställelse vid 14 års ålder, uppdelat på bakgrund, ursprungsregion och kön. Genomsnittligt svar på frågan ”Hur nöjd är du med ditt liv generellt?”

```{r f8-8, echo=FALSE, warning=FALSE, fig.cap = "Livstillfredsställelse vid 14 års ålder, uppdelat på bakgrund, ursprungsregion och kön. Genomsnittligt svar på frågan ”Hur nöjd är du med ditt liv generellt?”"}
tar_read(p_f8_8)
```

Självskattad hälsa vid 14 års ålder, uppdelat på kön och bakgrund.

```{r f8-9, echo=FALSE, warning=FALSE, fig.cap = "Självskattad hälsa vid 14 års ålder, uppdelat på kön och bakgrund."}
tar_read(p_f8_9)
```